【裁判字號】    90,訴,853
【裁判日期】    900717
【裁判案由】    偽造文書等
【裁判全文】
臺灣高雄地方法院刑事判決                            九十年度訴字第八五三號
    公  訴  人  臺灣高雄地方法院檢察署檢察官
    被      告  甲○○
    指定辯護人  本院公設辯護人  戊○○
右列被告因偽造文書等案件，經檢察官提起公訴（八十九年度偵字第一六一二七號）
，本院判決如左：
    主  文
甲○○連續意圖供行使之用，而偽造有價證券，處有期徒刑參年肆月。
如附表所示之本票（含其上偽造之張秀娥、盧向權印文及張秀娥之署押）及偽造之張
秀娥、盧向權印章各壹枚，均沒收。
    事      實
一、甲○○於民國八十五年十二月十日起，自任民間互助會首，分別邀集丙○○、己○○、丁○○（會單上所載姓名為庚○○）、乙○○（會單上所載姓名為黃德地
    ）、張秀娥（原係會員楊麗花，後改為張秀娥）等會員（會員姓名詳如卷附會單
    所示），招募會期自八十五年十二月十日起至八十八年一月十日止，每月會款新
    台幣（下同）二萬元，採內標制，共二十六會之互助會一會。嗣甲○○因週轉不
    靈，竟基於意圖為自己不法所有之概括犯意，連續自八十六年五月間起，冒用會
    員張秀娥、丁○○、己○○、乙○○、丙○○等人之名義，於白紙上書寫投標金
    額及會員姓名參予投標，並分別以四千二百元至四千八百元不等之利息得標，其
    並於冒標後，基於意圖行使之概括犯意，先後於不詳時地利用不知情之人偽刻張
    秀娥、盧向權（本票印文與會員己○○姓名有異）之印章後，再偽造張秀娥之簽
    名，並蓋用偽刻之張秀娥、盧向權之印章，而偽造如附表所示之本票二紙，用以
    交付予會員乙○○，致乙○○等會員陷於錯誤而交付會款，而生損害於張秀娥、
    己○○等人及其餘活會會員，前後多次冒標共詐得活會會款約七十餘萬元。（因
    被告否認有此冒標情事，故詐得金額款項僅能依會員所提出之會單、所記載之標
    金及附表所示之本票發票日大約估算）。嗣上開互助會近完會時，會員發現尚有
    多起活會，經相互訊問後，丙○○等人始知受騙。
三、案經告訴人丙○○訴請臺灣高雄地方法院檢察署檢察官偵查起訴。
    理      由
一、訊據被告甲○○矢口否認有何詐欺、冒標及偽造文書犯行，辯稱：會是我招的，
    採內標制，標到會的死會會員必須簽發面額二萬元之本票交其餘活會會員收執，
    八十七年間，被告需資金週轉，向丁○○借標庚○○之會使用，嗣因被告目前無
    法還錢，故丁○○不願承認當初有同意借標；告訴人丙○○則係收取尾會，當時
    被告亦向邱女借款，故僅支付邱女會款十四萬元，茍被告有冒用邱女名義標會，
    擔任會首之被告向互助會員收取會款時，會員應會向被告索取丙○○開立之本票
    ，但本件互助會之會員並無一人持有丙○○名義所簽發之本票，足見被告並未冒
    用丙○○名義標會；又會員己○○尚為活會，被告不可能拿盧某之本票給會員，
    會員乙○○所提出之盧向權、張秀娥之本票皆非被告所偽造，被告亦無冒會員名
    義標會云云。惟查：
（一）前開事實，業據告訴人丙○○指述綦詳，並經證人庚○○、丁○○、己○○、
      乙○○於本院審理時分別到庭證稱：「我有參加該互助會，告訴人所提出之會
      單上的得標金額是我太太丁○○所寫，我太太都是依照被告所說得標金額所寫
      的，告訴人並沒有標到會，但我打電話去給被告時，被告告訴我說告訴人已經
      得標了」、「互助會我是以庚○○名義參加，我還是活會，我最後第三會有去
      標會，沒有標到，被告告訴我說是丙○○標的，我打電話去問邱女，她說她沒
      有標會，會單上記載得標人及標金都是我打電話問被告時她告訴我的，我並沒
      有把會借給被告去標」、「我還是活會，該會結束後還有很多人都是尾會，何
      人得標都是被告打電話告訴我，我沒有標到會，也沒有開本票給被告」、「我
      是以黃德地名義參加該會，還是活會，第二十五會我與丙○○要去標會時，被
      告跟我說丙○○嫁女兒需要標會叫我讓給丙○○，她又跟丙○○說我公公死了
      需要喪葬費要標會，被告還跟我說己○○、張秀娥有標到會，並交盧向權、張
      秀娥的本票給我，她拿張秀娥的本票給我時說楊麗花的會改成張秀娥，且被告
      所開給我其自己簽發之本票與她拿給我盧向權、張秀娥的本票也有連號且為同
      一樣式」等語明確，且有告訴人所提出之互助會單以及證人乙○○所提出之甲○○、盧向權、張秀娥等人名義簽發之本票及本票強制執行裁定附卷可佐。雖
      被告一再否認有冒標情事，並稱告訴人丙○○係尾會，然於本院審理時又稱會
      員己○○尚未標到會，故不可能交付盧某之本票予證人乙○○，若丙○○真係
      尾會，何以己○○仍係活會？故被告之辯解顯然無法自圓其說，不足採信。
（二）證人乙○○所提出之三紙本票，被告僅承認以其名義簽發之本票為真正，其餘
      二紙盧向權、張秀娥名義之本票則否認為其偽造，並否認有交付該二紙本票予
      乙○○，然觀諸該三紙本票之號碼別為「188876」、「188835」、「188785」
      ，應可判斷是出於同一本本票簿，且字跡相似，經本院當庭命被告書寫字跡，
      亦與該二紙盧向權、張秀娥名義之本票字跡極為近似，加之以證人乙○○、己○○等人之證詞，已足認定被告確有冒用盧向權、張秀娥之名義簽發本票並交
      付會員乙○○收執。本件事證明確，被告上開所辯，均無非圖卸之詞，不足採
      信，其犯行洵堪認定。
二、查被告甲○○在標單上偽填活會會員之姓名及競標金額詐標會款，依民間互助會
    之習慣，足以表示該名義人願出所書利息金額標取會款，依刑法第二百二十條之
    規定，該標單應係以文書論之準文書，被告偽造上開標單用以投標，核其所為係
    犯刑法第二百十六條、第二百十條之行使偽造私文書罪及同法第三百三十九條第
    一項之詐欺取財罪。其偽造署押之行為係偽造行為之一部，偽造私文書之低度行
    為又為行使之高度行為所吸收，均不另論罪。又被告意圖行使而偽造有價證券，
    核其所為係另犯刑法第二百零一條第一項之偽造有價證券罪，其利用不知情之人
    偽刻張秀娥、盧向權之印章，為間接正犯。又其偽刻印章係偽造有價證券之階段
    行為，偽造印文及署押之行為係偽造有價證券之低度行為，行使有價證券犯行亦
    為偽造犯行所吸收，均不另論罪。被告先後多次行使偽造私文書、詐欺、偽造有
    價證券之犯行，均手法相同，目的同一，所犯分別係同一罪名之罪，顯皆係基於
    概括之犯意，均應依連續犯之規定論以一罪。又被告所犯多次詐欺罪間，均有多
    數被害人，係一行為同時觸犯數罪名，為想像競合犯，應依刑法第五十五條之規
    定，從一重之詐欺罪處斷。被告所犯上開詐欺、行使偽造私文書及偽造有價證券
    三罪間，有方法結果之牽連關係，應依牽連犯之規定從一重之偽造有價證券罪處
    斷。爰審酌被告冒用他人名義詐標會款後偽簽本票，致不知情之會員繳交會款，
    其犯行對社會經濟秩序實有不良影響，惡性非輕，惟念其前無不良素行等一切情
    狀，依法量處如主文所示之刑。另被告偽造之如附表所示之本票（含其上偽造之
    張秀娥、盧向權印文及張秀娥之署押），應依刑法第二百零五條規定，宣告沒收
    。至偽造之張秀娥、盧向權印章各一枚雖未扣案，惟無證據證明業已滅失，亦依
    刑法第二百十九條之規定，宣告沒收。
三、末按檢察官雖未就被告冒員丁○○、己○○、乙○○、張秀娥等人之名義標會、
    偽造盧向權、張秀娥等人名義本票及八十七年間起回溯至八十六年五月十日（被
    告偽造張秀娥本票之發票日）期間之犯行提起公訴，惟起部分與該等部份，有連
    續犯及牽連犯之關係，為裁判上一罪，自應為起訴效力所及，本院自得一併審究
    ，附此敘明。
據上論斷，應依刑事訴訟法第二百九十九條第一項前段，刑法第五十六條、第二百十
六條、第二百十條、第三百三十九條第一項、第二百零一條第一項、第五十五條、第
二百零五條、二百十九條，罰金罰鍰提高標準條例第一條前段，判決如主文。
中      華      民      國      九十      年      七     月    十七     日
                                    臺灣高雄地方法院刑事庭
                                        法  官  吳  宏  榮
右正本證明與原本無異。
如不服本判決，應於判決送達後十日內，向本院提出上訴狀。
                                        書記官  呂  怜  勳
中      華      民      國      九十    年      七     月    十七     日
附錄本案論罪科刑法條：
刑法第二百零一條第一項
意圖供行使之用，而偽造、變造公債票，公司股票或其他有價證券者，處三年以上十
年以下有期徒刑，得併科三千元以下罰金。
附表：
  編號   票   號    發 票 日    面額（新台幣）    發  票  人
    0   000000     00.05.10    二萬元            張秀娥
    0   000000     00.11.10    二萬元            盧向權


司法院資訊處製作；財團法人民間司法改革基金會備份。
